【裁判字號】    90,台上,1201
【裁判日期】    900307
【裁判案由】    偽造有價證券
【裁判全文】
最高法院刑事判決                                九十年度台上字第一二○一號
    上  訴  人  甲○○○
右上訴人因偽造有價證券案件，不服台灣高等法院高雄分院中華民國八十七年十月十
三日第二審判決（八十七年度上訴字第一七四一號，起訴案號：台灣高雄地方法院檢
察署八十七年度偵字第七五一○號），提起上訴，本院判決如左：
    主  文
上訴駁回。
    理  由
按刑事訴訟法第三百七十七條規定：上訴於第三審法院，非以判決違背法令為理由，
不得為之。是提起第三審上訴，應以原判決違背法令為理由，係屬法定要件；如果上
訴理由狀並未依據卷內訴訟資料具體指摘原判決不適用何種法則或如何適用不當，或
所指原判決違法情事顯與法律規定得為第三審上訴理由之違法情形不相適合時，均應
認其上訴為違背法律上之程式，予以駁回。又按關於刑之量定，係實體法上賦予法院
得為自由裁量之事項，倘其未有逾越法律所規定之範圍，或濫用其權限，即不得任意
指摘為違法，以為第三審上訴之理由。本件原判決撤銷第一審之科刑判決，改判論上
訴人甲○○○以連續意圖供行使之用，而偽造有價證券罪，判處有期徒刑壹年陸月。
係依憑上訴人之自白、證人劉文昌之證述、告訴人陳林金鸞之指訴及上訴人以劉文昌
名義所偽造發票人劉文昌部分之本票等證據資料，而為論斷，已敘述其所憑之證據及
認定之理由，於科刑時已考量上訴人係因未先取得其夫劉文昌同意，即在其本身簽發
本票上以劉文昌為共同發票人，致誤罹偽造有價證券罪之刑章，若科以偽造有價證券
罪法定最輕本刑三年，猶嫌過重，客觀上足以引起一般同情，而依刑法第五十九條規
定，減輕其刑，並說明審酌上訴人之犯罪動機、目的，所為冒名簽發本票足損及票據
為支付工具之功能，犯後於審理程序中，已在庭外與告訴人和解，告訴人亦到庭表示
原諒不願追究，及被告犯後坦承犯行態度良好等一切情狀，從寬量處有期徒刑壹年陸
月之理由。從形式上觀察，原判決並無違背法令之情形。至宣告緩刑與否，法院本有
自由裁量之職權，原判決未為緩刑之宣告，自與不適用法則違背法令之情形顯不相當
，且查刑事訴訟法第三百十條第五款又僅規定宣告緩刑，應說明其理由，並無不宣告
緩刑，亦應說明其理由之明文。原審未依上訴人之聲請宣告緩刑，縱未在判決內說明
其理由，亦非刑事訴訟法第三百七十九條第十四款之當然違背法令。上訴意旨徒以原
判決未為緩刑之諭知指摘原判決有不適用法則及不載理由之違法，顯與法律規定得為
第三審上訴理由之違法情形，不相適合，難謂已符合首揭法定上訴第三審之要件，其
上訴違背法律上之程式，應予駁回。又本件既因上訴不合法，而從程序上駁回，上訴
人請求諭知緩刑，本院無從審酌，附此敘明。
據上論結，應依刑事訴訟法第三百九十五條前段，判決如主文。
中      華      民      國     九十     年      三      月      七      日
                              最高法院刑事第十二庭
                                  審判長法官  林  增  福
                                        法官  邵  燕  玲
                                        法官  吳  昆  仁
                                        法官  陳  世  雄
                                        法官  惠  光  霞
      右正本證明與原本無異
                                              書  記  官
中      華      民      國     九十     年      三      月     十三     日


司法院資訊處製作；財團法人民間司法改革基金會備份。
